臺灣臺南地方法院民事裁定
110年度全字第97號
聲  請  人  彰化商業銀行股份有限公司

法定代理人  凌忠嫄  
代  理  人  鄭崇宏  
相  對  人  陳怡誠  
            郭思潔  
上列當事人間請求清償借款事件(110年度重訴字第349號)，聲請
人聲請假扣押，本院裁定如下：
    主  文
聲請人以新臺幣2,008,145元或等值之中央政府建設公債民國96
年度甲類第7期中央登錄債券為相對人陳怡誠供擔保後，得對於
相對人陳怡誠之財產於新臺幣6,024,434元範圍內為假扣押。
相對人陳怡誠如以新臺幣6,024,434元為聲請人供擔保或提存後
，得免為或撤銷假扣押。
聲請人其餘聲請駁回。 
聲請程序費用新臺幣1,000元，由相對人陳怡誠負擔。
    理  由
一、聲請意旨以：相對人陳怡誠邀同相對人郭思潔為連帶保證人
    ，於民國109年4月22日向聲請人借款新臺幣（下同）703萬
    元，約定借款期間自106年9月25日起至126年9月25日止，利
    息自借款日起，依年金法按月於每月25日平均攤還本息，利
    率按指標利率加碼0.87％機動計息，逾期償還本金或利息時
    ，以本金自到期日(分期攤還者自約定攤還日)起，照應還款
    金額，逾期6個月以內者，依前開利率10％加付違約金，逾期
    超過6個月部分，依前開利率20％加付違約金，最高連續收取
    九期違約金。詎相對人陳怡誠自110年7月25日最後一次繳款
    後，拒不還款，依兩造所簽借據約定條款第14條第1項之約
    定，借款視為全部到期，相對人陳怡誠尚欠本金602萬4,434
    元及約定利息、違約金未清償。相對人郭思潔為連帶保證人
    ，依法應負連帶清償責任。相對人陳怡誠除積欠聲請人前開
    款項外，因有12張支票退票紀錄，面額達497萬元，經票據
    交換所於110年5月7日拒絕往來，尚未解除；相對人陳怡誠
    另積欠渣打銀行信用卡簽帳款，已遭渣打銀行強制停用信用
    卡，顯見相對人陳怡誠財務管理異常，財力惡化，已為無資
    力之狀況。聲請人曾與相對人陳怡誠電話聯繫，並向其戶籍
    地寄發催告函，相對人陳怡誠表示其無力繳款且不願再繳納
    ，足認相對人陳怡誠有拒絕給付之意。相對人陳怡誠既已喪
    失清償能力而陷於無資力之狀態，若不即時實施假扣押，將
    來恐有難於強制執行之虞，為確保聲請人之債權，願供擔保
    以補假扣押原因釋明之不足，爰依民事訴訟法第526條規定
    ，請准聲請人供擔保就相對人陳怡誠、郭思潔之財產於602
    萬4,434元範圍內予以假扣押等語。
二、按債權人之金錢請求，有日後不能強制執行或甚難執行之虞
    ，為保全強制執行者，得命為假扣押，此觀民事訴訟法第52
    2條第1項、第523條第1項規定甚明。又依同法第526條第1項
    、第2項規定，請求及假扣押之原因，應釋明之；釋明如有
    不足，債權人陳明願供擔保或法院認為適當者，法院得定相
    當之擔保，命供擔保後為假扣押。所謂假扣押之原因者，乃
    指日後有不能強制執行或甚難執行之虞，諸如債務人浪費財
    產、增加負擔、就其財產為不利益之處分致將達無資力之狀
    態，或如債務人將移往遠地、逃匿無蹤、隱匿財產等是。所
    謂釋明者，係使法院就某事實之存否，得到大致為正當之心
    證為已足。故債權人就請求及假扣押之原因，依法有釋明之
    義務。債權人就請求或假扣押之原因全未釋明時，固不得以
    供擔保代之；惟如已釋明，僅係釋明不足，法院自得命債權
    人供擔保後為假扣押。
三、經查：
  ㈠假扣押之請求部分：聲請人主張相對人陳怡誠為借款人、相
    對人郭思潔為連帶保證人，積欠借款本金、利息及違約金，
    聲請人已提起訴訟，現由本院以110年度重訴字第349號返還
    借款事件審理中等情，業據聲請人提出個人貸款專用借據、
    增補借據、貸放資料查詢為證，可認已就假扣押請求之事實
    為相當之釋明。
　㈡假扣押之原因部分：
　⒈相對人陳怡誠部分：聲請人主張其寄發催告函予相對人陳怡
    誠催告還款，相對人陳怡誠收受後，仍不還款，相對人陳怡
    誠除積欠聲請人前開款項未清償外，另因票據存款不足，有
    12張支票退票紀錄，面額達497萬元，經票據交換所於110年
    5月7日拒絕往來，尚未解除，又積欠渣打銀行信用卡款，遭
    渣打銀行強制停用信用卡等情，業據聲請人提出催告函及催
    告回執、徵信報告為證。依聲請人提出之上開資料可知，相
    對人陳怡誠除積欠聲請人欠款未清償外，確另因存款不足遭
    退票，未經申請辦理清償註記之支票12張、面額達497萬元
    ，經票據交換所於110年5月7日拒絕往來，尚未解除，且積
    欠渣打銀行信用卡款，遭渣打銀行強制停用信用卡之事實，
    聲請人據以主張相對人陳怡誠所負債務額甚多，已瀕臨成為
    無資力，而有難以清償債務之情形，其金錢請求將來有不能
    強制執行或甚難執行之虞，可認已提出供本院即時調查之證
    據，其就本件假扣押之原因，已為相當之釋明，雖其釋明尚
    有不足，惟聲請人既陳明願供擔保以補釋明之不足，應認已
    足補其釋明之欠缺，爰酌定相當之擔保金額，命聲請人供擔
    保後，得對於相對人陳怡誠之財產於6,024,434元範圍內為
    假扣押，併依民事訴訟法第527條規定，諭知相對人陳怡誠
    如為聲請人供擔保或將聲請人請求之金額提存後，得免為或
    撤銷假扣押。
　⒉就相對人郭思潔部分：聲請人雖主張其催告相對人郭思潔清
    償欠款，相對人郭思潔收受催告函，迄未清償等語，並提出
    催告函、回執為證，惟上開證據僅能證明相對人郭思潔有債
    務不履行之情事，而聲請人並未具體敘明並提出可供本院即
    時調查之證據，以釋明相對人郭思潔之現存財產已瀕臨成為
    無資力而難以清償聲請人之債權，將導致聲請人日後有不能
    執行或甚難執行之虞。況債務不履行原因多端，實難逕以相
    對人郭思潔不履行債務，即認其有浪費財產、增加負擔或就
    財產為不利之處分，致瀕臨無資力狀態，應認聲請人就假扣
    押之原因未為釋明。是聲請人就假扣押之原因部分既未為釋
    明，縱其陳明願供擔保，仍不得認該擔保已補釋明之完全欠
    缺，其假扣押之聲請，於法不合。從而，聲請人聲請對相對
    人郭思潔所為假扣押之聲請，應屬無據，不應准許。
四、據上論結，本件聲請一部有理由、一部無理由，依民事訴訟
    法第526條第2項、第527條、第95條、第79條，裁定如主文
    。
中　　華　　民　　國　 110　　年　　12　　月　　27　　日
                  民事第一庭    法  官　張桂美
以上正本係照原本作成。　　　　　　　　　
如對本裁定抗告須於收受裁定正本後10日內向本院提出抗告狀，
並應繳納抗告費新台幣1,000元。　　
中　　華　　民　　國　　110 　年　　12　　月　　28　　日
                                書記官  林彥丞